臺灣臺南地方法院刑事判決　　　　　　　 99年度訴字第564號
公　訴　人　臺灣臺南地方法院檢察署檢察官
被　　　告　洪健
選任辯護人　黃紹文律師
　　　　　　徐美玉律師
　　　　　　黃溫信律師
上列被告因違反槍砲彈藥刀械管制條例案件，經檢察官提起公訴
（99年度偵字第3866號），本院判決如下：
    主  文
洪健無罪。
    理  由
一、公訴意旨略以：被告洪健明知以彈匣填充高壓氣體為發射
    動力而具有殺傷力之空氣長槍，非經中央主管機關許可，均
    不得販賣、持有，竟於民國九十三年間之不詳時間，在臺南
    市○○○路之某不知名之玩具店，以新臺幣(下同)一萬元之
    價格，向真實姓名年籍不詳之成年人購得具有殺傷力之空氣
    長槍一枝（槍枝管制編號0000000000）後而持有
    之，供己把玩。嗣因缺錢花用，於九十九年二月初某日，在
    臺南市○區○○街八五號住處，以電腦登入雅虎奇摩露天拍
    賣網站，以「tigerjm」之拍賣者帳號，在該網站上刊登販
    賣上開空氣長槍之廣告，並以網路拍賣價格七千元起標販售
    圖利，適經執行網路巡邏勤務之高雄縣警察局岡山分局（現
    改制為高雄市政府警察局岡山分局）員警發現上開網頁資料
    ，乃上網偽稱欲購買該空氣長槍，雙方約定於九十九年二月
    二十四日晚上九時許，在臺南市○○街處交易，而洪健亦
    依約於上開時、地出現欲與警交易時，為警當場查獲，並扣
    得上開空氣長槍一枝、內部零件一組及彈匣三個而販賣未遂
    。因認洪健涉犯槍砲彈藥刀械管制條例第八條第四項未經
    許可持有具有殺傷力之空氣槍罪及同條例第八條第五項、第
    一項之未經許可販賣具有殺傷力之空氣槍未遂罪等罪嫌。
二、按犯罪事實應依證據認定之，無證據不得認定犯罪事實，又
    不能證明被告犯罪或其行為不罰者，應諭知無罪之判決，刑
    事訴訟法第一百五十四條第二項、第三百零一條第一項分別
    定有明文。次按認定不利於被告之事實，須依積極證據，茍
    積極之證據本身存有瑕疵而不足為不利於被告事實之認定，
    即應為有利於被告之認定，更不必有何有利之證據，而此用
    以證明犯罪事實之證據，猶須於通常一般人均不至於有所懷
    疑，堪予確信其已臻真實者，始得據以為有罪之認定，倘其
    證明尚未達到此一程度，而有合理性之懷疑存在，致使無從
    為有罪之確信時，即應為無罪之判決，此有最高法院八十二
    年度台上字第一六三號判決、七十六年度台上字第四九八六
    號、三十年度上字第八一六號等判例意旨可資參照。
三、公訴意旨認被告涉犯非法持有空氣槍罪及非法販賣空氣槍罪
    等罪嫌，無非係以被告之供述、證人即員警呂斌誠之證述、
    扣案空氣槍一支、內部零件一組、氣室彈匣三個及卷附高雄
    縣政府警察局九十九年三月五日高縣警鑑字第○九九○○七
    三四一四號槍彈鑑定書為其主要論據。
四、訊據被告洪健固坦承於九十三年間在臺南市○○○路之模
    型玩具店購得而持有扣案空氣槍，並於九十九年二月初某日
    在網路上出售扣案空氣槍之事實，惟堅決否認有何非法持有
    及販賣空氣槍之犯意，辯稱：扣案空氣槍鑑定結果其單位面
    積動能為每平方公分二十三焦耳，雖已達日本科學警察研究
    所之研究結果，彈丸單位面積動能達每平方公分二十焦耳足
    以穿入人體皮肉層之定義，然未達美國軍醫總署定義之彈丸
    撞擊動能達五十八呎磅即約七十八點六焦耳，之足以使人喪
    失戰鬥能力及我國內政部警政署刑事警察局對活豬作射擊測
    試結果，彈丸單位面積動能達每平方公分二十四焦耳之足以
    穿入豬隻皮肉層之數據，是以扣案空氣槍是否有殺傷力尚有
    斟酌之餘地；又被告係因對玩具模型槍有興趣，始於模型玩
    具店購得扣案空氣槍，且用於「生存遊戲」之活動，使用時
    亦僅以ＢＢ彈為發設之彈丸，未曾使用鋼珠彈，是主觀上顯
    無非法持有或販賣之認識等語，並提出臺南市空氣軟槍運動
    安全協會人民團體職員當選證明書等為證據。
五、證據能力部分
  (一)被告洪健提出之臺南市空氣軟槍運動安全協會人民團體職
    員當選證明書，用以證明其主觀上有無非法持有空氣槍之犯
    意，與本案事實認定相關，檢察官認與本案無關聯性，尚無
    足採，應認有證據能力。
  (二)其餘本院以下所引用之具傳聞性質之證據，檢察官、被告及
    選任辯護人至本案言詞辯論時，均未爭執其證據能力，本院
    審酌各該證據均非違法蒐證取得之證據，且依該證據作成情
    況作為證據應為適當，依刑事訴訟法第一百五十九條之五規
    定，應有證據能力。
六、經查：
  (一)扣案空氣槍經送高雄縣政府警察局以檢視法、性能檢視法及
    動能測試法予以鑑驗結果，認係氣體動力式槍枝，以彈匣填
    充高壓氣體為發射動力，經以金屬彈丸（直徑約五‧九公厘
    ，重約○‧八三公克）測試，其中彈丸最大發射速度為每秒
    一百二十五公尺，計算其動能為六‧四焦耳，單位面積動能
    為每平方公分二十三焦耳，有卷附該局九十九年三月五日高
    縣警鑑字第○九九○○七三四一四號槍彈鑑定書一份可稽（
    偵卷第三○至三一頁），且經高雄縣政府警察局岡山分局初
    篩測試，以五‧五公厘金屬彈丸試射可貫穿監測板即鋁板，
    亦有該分局氣體動力式槍枝（空氣槍）動能初篩報告表在卷
    可查（警卷第九至十一頁）。扣案空氣槍既可貫穿監測板即
    鋁板，則足認有穿入人體皮肉層之動能，自應係具殺傷力。
  (二)按「行為非出於故意或過失者不罰」、「過失行為之處罰，
    以有特別規定者為限」，刑法第十二條定有明文。違反槍砲
    彈藥刀械管制條例，自有刑法第十二條之適用，並不處罰過
    失行為，既無處罰過失行為之特別規定，自必須行為人有犯
    罪之故意始能成罪。觀之槍砲彈藥刀械管制條例第八條第四
    項之規定，並無處罰過失犯。因此，被告縱令有應能注意，
    而不注意之疏失，亦不能科以刑責。又按「槍砲彈藥刀械管
    制條例第八條第四項規定：未經許可，持有空氣槍者，乃指
    行為人之故意行為，亦即行為人須對其所持有之物屬該條例
    第四條第一款所示之具有殺傷力槍砲乙節，主觀上有所認識
    ，並進而未經許可持有之，若行為人主觀上對該槍枝屬於具
    有殺傷力槍枝，並無認識，即難以該罪相繩。
    1.查扣案空氣槍係由被告在臺南市○○○路某玩具模型店購
      買之二手空氣槍，此經被告陳明在卷，且為起訴書所認定
      之事實。查槍砲彈藥刀械管制條例所定之刑罰甚峻，此為
      社會周知之事實，苟扣案空氣槍確係應受該條例管制之槍
      砲，自無於公開店面販售之可能，否則豈非自招為警查緝
      之風險？扣案空氣槍既係在公開店面購得，依常情而論，
      當可依其公開販售之情狀而信賴該槍枝並非違法之物，則
      被告辯稱主觀上並無殺傷力之認識等語，衡情並非毫無可
      採。
    2.又查扣案空氣槍之為日製ＴＡＮＡＫＡ  Ｍ－７００狙擊
      空氣槍模型，初速約為每秒一百五十公尺（本院卷第一六
      ○頁），若裝填○‧二公克之ＢＢ彈，以「物體動能＝１
      ／２質量（公斤）速率平方（公尺／秒）」公式計算，
      其動能為二‧二五焦耳（計算式：1／2×（0.2／1000）x
      150×150＝2.25焦耳），單位動能為每平方公分八‧二三
      三九六焦耳（扣案空氣槍槍管直徑○‧六公分，適用ＢＢ
      彈之直徑約○‧五九公分，半徑為○‧二九五公分，計算
      式：2.25（0.2950.2953.14）＝8.2339焦耳／平方
      公分），距上開現行實務上就槍彈殺傷力之判斷標準（即
      二十焦耳／平方公分）甚遠。雖被告於網路上強調扣案空
      氣槍有「強化套件」及更改鋼製「板機固定座」等語（警
      卷第二八頁）。而一般所謂「改裝」，可能為「強度」、
      「準度」、「耐用度」之提昇等，而扣案空氣槍為模型狙
      擊槍，重在「準度」，此由狙擊槍多加裝有「瞄準鏡」可
      得而知，所以被告於網頁上所載之「強化套件」無法排除
      係使扣案空氣槍穩定度增加、準確度提高，尚難依此「強
      化套件」之詞句，即遽認被告已認知扣案空氣槍已提高其
      動能，至有殺傷力之程度；況被告於網路上亦於「板機固
      定座」後載明「耐打不易壞」及「不會改槍，所以問我『
      改強』的問題我不會」（同上卷頁），有卷附之網頁資料
      可參，足證被告所強調者為扣案空氣槍之「耐用度」，而
      非「強度」。另扣案空氣槍既為二手空氣槍，一般人於購
      入玩具或器具使用後，遇有該等物件之零件耗損時，另自
      行購買零件予以更換，乃所在多有，自難以被告購入時，
      扣案空氣槍已有更換零件，而推論其已知扣案空氣槍具有
      殺傷力。
    3.被告陳稱未曾以鋼珠彈為彈丸使用於扣案空氣槍等語，而
      扣案空氣槍於扣案時並未同時查獲被告有以鋼珠彈為扣案
      空氣槍之彈丸，且扣案時被告是以ＢＢ彈試射給佯裝買家
      之警員看，有證人呂斌誠之證詞可佐（偵卷第二三頁），
      是以被告上開抗辯未曾以鋼珠彈為彈丸使用於扣案空氣槍
      等語，尚難認為不實。雖被告為「生存遊戲」之玩家（本
      院卷第二八頁），對空氣槍有所認識，以其經歷應知扣案
      空氣槍可用以擊發適用之鋼珠彈，惟依「物體動能＝１／
      ２質量（公斤）速率平方（公尺／秒）」之公式及質量
      守恒定律，如使用鋼珠彈之質量與ＢＢ彈同為○‧二公克
      ，則所計算出之動能應屬相同，縱使變動質量，在使用之
      同樣壓力之高壓氣體，理論上速率會變動，而得出之物體
      動能仍屬同一，如質量同為○‧二公克之鋼珠彈與ＢＢ彈
      ，其直徑相同，所得出之單位動能亦屬相同。必須要提高
      作用力即高壓氣體之壓力，始能提昇動能，如扣案空氣槍
      以二百三十一英磅／平方英吋（即十六‧二四公斤／平方
      公分）之高壓氣體（本院卷第一○七頁），進而提昇單位
      動能；或在物體動能不變之條件下，使彈丸與人體皮肉層
      碰撞之截面積變小，用以增加其單位動能，上開動能公式
      及質量守恒定律為國中理化課程之內容，為物理上當然之
      理，而本件客觀上既無證據證明被告曾以質量較重鋼珠彈
      或ＢＢ彈搭配較高磅數之高壓氣體使用於扣案空氣槍，而
      達有二十焦耳／平方公分之單位動能時，扣案空氣槍仍得
      正常使用，尚難以被告知此定律即為被告不利之認定。
    4.被告雖自承曾以扣案空氣槍使用ＢＢ彈射穿瓦楞紙箱等語
      ，惟瓦楞紙箱亦有厚薄，是否均比人體皮肉層厚？扣案空
      氣槍使用ＢＢ彈射穿瓦楞紙箱，並無法導出即可射穿人體
      皮肉層，是亦難據此為不利於被告之認定。
  (三)綜上，扣案空氣槍雖依目前實務鑑驗標準，以適用之高壓氣
    體為動力，對試射鋼珠彈可產生二十三焦耳／平方公分之單
    位動能，而達我國認定槍砲殺傷力之標準，然被告主觀上能
    否當然預見並認識到扣案空氣槍有殺傷力，尚非無疑。是以
    ，自不能僅以被告自承其持有扣案空氣槍，遽為不利被告之
    認定。
七、按認定被告有罪之證據，需達到使事實審審判之法官有「確
    信」之心證時，方得為被告有罪之判斷。綜上所述，被告堅
    決否認本件犯行，而本件公訴人所舉前開事證，均尚未達於
    通常一般之人均不致有所懷疑，得確信其為真實之程度，而
    有合理性懷疑之存在，無從形成有罪之確信。此外，復查無
    其他積極證據足以證明被告本件犯行，而公訴人所提出之證
    據，不足為被告有罪之積極證明，或其闡明之證明方法，無
    從說服法官以形成被告有罪之心證，根據「罪證有疑，利於
    被告」之證據法則，應認不能證明被告犯罪，依法應諭知被
    告無罪之判決。
據上論斷，應依刑事訴訟法第三百零一條第一項前段，判決如主
文。
本案經檢察官王誠到庭執行職務
中    華    民    國   100    年    5     月    11    日
                  刑事第六庭  審判長法  官  田幸艷
                                    法  官  林臻嫺
                                    法  官  施介元
以上正本證明與原本無異。
如不服本判決應於收受本判後10日內向本院提出上訴書狀，並應
敘述具體理由。其未敘述上訴理由者，應於上訴期間屆滿後20日
內向本院補提理由書狀（均須按他造當事人之人數附繕本）「切
勿逕送上級法院」。
                                    書記官  周怡青
中    華    民    國   100    年    5     月    11    日